【裁判字號】    95,台上,6400
【裁判日期】    951123
【裁判案由】    違反毒品危害防制條例
【裁判全文】
最高法院刑事判決            九十五年度台上字第六四００號
上  訴  人  台灣高等法院台中分院檢察署檢察官
被      告  甲○○
上列上訴人因被告違反毒品危害防制條例案件，不服台灣高等法
院台中分院中華民國九十五年八月十七日第二審判決（九十五年
度上訴字第五一二號，起訴案號：台灣台中地方法院檢察署九十
四年度偵字第一五０二二號），提起上訴，本院判決如下：
    主  文
原判決撤銷，發回台灣高等法院台中分院。
    理  由
本件原判決以公訴意旨略稱：被告甲○○基於販賣第一級毒品海
洛因牟利之犯意，於民國九十四年八月二十六日十五時許，因友
人林建富於台中縣豐原市○○街遇到鍾兆龍，鍾兆龍乃詢問林建
富有無購買海洛因之管道，林建富即以鍾兆龍所有行動電話門號
0000000000號撥打被告所有行動電話門號00000
00000號，向被告表示鍾兆龍擬購買新台幣（下同）一千元
之海洛因，被告遂與林建富、鍾兆龍約定在台中市○○路與大連
路口附近交易。俟於同日十七時四十分許，鍾兆龍駕駛車牌號碼
Ｂ二－六二三三號廂型車搭載林建富、林寶福二人，被告則騎乘
車牌號碼Ｇ五Ｊ－五七０號機車，均至前開約定地點後，被告將
所騎乘機車停放於路旁，隨即坐上前開廂型車，擬與鍾兆龍進行
海洛因交易時，為巡邏員警發現而上前盤查，被告未及交付毒品
，即為警查獲而未遂，並扣得被告所有供販賣用之海洛因一包、
葡萄糖一包（警方已將該海洛因及葡萄糖混合為一包）及ＮＯＫ
ＩＡ牌行動電話一支，因認被告涉有毒品危害防制條例第四條第
六項、第一項之販賣第一級毒品未遂罪嫌等情。但經審理結果，
認為不能證明被告犯罪，因而撤銷第一審科刑之判決，改判諭知
被告無罪，固非無見。
惟查：(一)、已受請求之事項未予判決者，其判決當然違背法令，
刑事訴訟法第三百七十九條第十二款定有明文。本件依據檢察官
起訴之事實，被告除上開被訴涉於九十四年八月二十六日十七時
四十分許在台中市○○路與大連路口附近，擬販賣海洛因予鍾兆
龍未遂罪嫌外，並被訴犯有意圖販毒以營利，於不詳時、地向綽
號「西公」等姓名年籍不詳之人販入海洛因之罪嫌（見起訴書犯
罪事實欄第四行、第五行）。原審經審理結果，卻僅就被告其中
被訴涉犯販賣海洛因予鍾兆龍未遂罪嫌部分，於判決內說明不能
證明被告犯罪，撤銷第一審科刑之判決，改判諭知被告無罪外，
對於檢察官已為訴訟上之請求，即被告被訴涉犯意圖販賣營利而
向綽號「西公」等人販入海洛因罪嫌部分，是否成立犯罪？則未
予裁判，自有已受請求之事項未予判決之違法。(二)、實施刑事訴
訟程序之公務員，就該管案件，應於被告有利及不利之情形，一
律注意，刑事訴訟法第二條第一項定有明文。又證據雖已調查而
其內容尚未明瞭者，即與未經調查無異，如遽行判決，仍屬應於
審判期日調查之證據而未予調查。原判決以證人林建富初於第一
次警詢時證陳不知被告至查獲現場究係要販賣毒品給鍾兆龍，抑
先問清楚再聯絡他人販賣毒品給鍾兆龍，於第二次警詢中仍證稱
只幫鍾兆龍向被告詢問，並不確定被告有無販賣毒品，嗣於第三
次警詢中始改稱因見鍾兆龍急需海洛因，且知被告在販賣海洛因
，乃與被告聯絡販賣海洛因予鍾兆龍各云云，前後陳述差異甚大
，林建富前開於第一、二次警詢所述，復與在第一審所陳被告於
電話中僅說「過來再講」，語意相吻合，而林建富在第三次警詢
時，業經警方徹夜詢問，精神必已恍惚，所述可信度堪疑。又林
建富在第一審原本否認有在電話中要被告攜帶一千元之毒品過來
，然經檢察官對其詰問後，始承認此情，但林建富此部分證詞與
其於同一審判期日及第一次、第二次警詢中所證內容並不相符等
理由，據謂林建富於第三次警詢及第一審所陳有代為聯絡要被告
攜帶一千元之海洛因賣予鍾兆龍乙情，難認屬實（見原判決第六
頁第七行至第七頁第三行）。然依卷內資料所載，證人鍾兆龍於
警詢、偵查及第一審已陳稱：「我要向老仔甲○○購買（海洛因
）」、「我是透過林建富聯絡甲○○過來我車上，要向他購買海
洛因」、「要買一千元海洛因。還沒交易你們警方就查獲了」、
「（電話是由何人與甲○○談購買海洛因……？）是林建富與甲
○○談購買海洛因……」、「他（指被告）騎機車前來……到我
車上欲交易（海洛因）」、「我昨天有去豐原遊藝場要買毒品，
但我找不到人……碰到林建富，我才詢問林建富可否買到毒品，
我說我要買一千元毒品」、「（那天為何來台中拿毒品？）拜託
林建富幫我買毒品」、「（林建富如何幫忙你？）林建富用我手
機打電話給甲○○」、「（如何跟林建富講買的內容？）跟林建
富講，要他向別人買海洛因。要他幫我買一千元」、「（當天身
上帶多少錢？）現金一千元」、「（身上的一千元是否預計要買
海洛因？）是的」（見警卷第十七頁、第十八頁；偵查卷第二十
頁；第一審卷第八十六頁、第八十七頁、第八十九頁）；查獲本
件之警員何宗文於第一審亦陳稱：「……我們詢問鍾兆龍，他說
他不認識甲○○，他是透過林建富要向甲○○買海洛因……」、
「（你們是憑什麼移送被告是販賣毒品？）從其他被告鍾兆龍、
林建富的供詞說是向被告買海洛因」、「（除了他們二人之供詞
外，是否因為在安全《帶》扣環那裡查到裝有毒品的信封袋和被
告機車置物箱內查到的信封袋一樣，而認為被告是在販賣毒品？
）是的」（見第一審卷第六十九頁；原審卷第七十五頁反面、第
七十六頁）各等語。倘若無訛，似均指陳鍾兆龍確透過林建富欲
向被告購買海洛因，所證亦與林建富前開於第三次警詢中所陳，
大致相符，況林建富復未曾指陳其於第三次警詢時已精神恍惚（
見警卷第十三頁、第十四頁；偵查卷第十七頁至第十九頁；第一
審卷第七十六頁至第八十五頁），則林建富於第三次警詢及第一
審中所陳被告於案發時係攜帶海洛因欲販賣予鍾兆龍乙節，是否
無可採信？即頗值研酌；另原判決以被告抗辯查扣之白色粉末，
係警方將其預備吸用之海洛因及葡萄糖各一包加以混合而成，其
內所含海洛因份量極少，經函送法務部調查局鑑定結果，該包白
色粉末確併含海洛因、咖啡因及葡萄糖成分，且僅淨重０．二五
公克，純度六．三七％，純質淨重０．０二公克，與被告所辯相
符合，而該海洛因之純度低，純質淨重少，與毒品買賣之常情不
合，況由卷附原扣得之二包粉末照片觀之，其份量大致相等，則
每包粉末應各僅淨重０．一二五公克，亦與鍾兆龍所陳一千元能
購得０．二至０．三公克之海洛因，及林建富於第一審證陳欲向
被告購買四分之一錢重量之海洛因，均不相吻合等理由，說明該
扣案海洛因粉末是否確供販賣予鍾兆龍之用，益屬可疑云云（見
原判決第四頁倒數第三行至第六頁第六行）。但依卷內資料所示
，警員何宗文於原審已證陳上開白色粉末於查獲時原分為兩包，
因量少乃將之合併為一包，呈送地檢署贓物庫（見原審卷第七十
五頁正、反面）。被告於警詢、偵查及第一審行準備程序時，對
遭警查獲該已合併為一包之粉末係海洛因，且屬其所有乙節，亦
均供承無誤，並未主張該查扣之粉末中摻入一包葡萄糖（見警卷
第三頁、第四頁；偵查卷第二十一頁、第二十二頁；第一審卷第
三十八頁），迨至辯護人於九十四年十一月九日具狀，以依卷附
照片顯示應有二包白色粉末扣案，質疑何以地檢署之扣押物品目
錄表卻僅記載扣得一包白色粉末，並請求查明（見第一審卷第四
十二頁正、反面），經警員何宗文於同年月二十四日依指示將上
情填具報告，提出予第一審（見第一審卷第四十五頁）後，被告
始於九十五年一月五日下午二時許在第一審審理時辯陳查扣粉末
中有一包係毒品，一包則為葡萄糖（見第一審卷第六十七頁）。
但警員何宗文對此已證稱：「（當場有無問被告那二包《指查獲
之白色粉末》是何物？）他們四人（指被告、鍾兆龍、林建富及
林寶福）都說那二包是海洛因的偏名，是四號」（見第一審卷第
七十三頁）。另由卷存照片似可看出，經警方查獲之兩包白色粉
末，其內粉末形狀及份量均大致相同（見警卷第四十四頁）。如
果無誤，該兩包粉末之內容物似無不同，而均含有海洛因成分，
則被告嗣改稱查扣之白色粉末，係警方將海洛因及葡萄糖各一包
加以混合而成云云，是否屬實？即不能無疑。另鍾兆龍於第一審
已證陳查獲時其所攜帶之一千元可供購買０．二公克之海洛因（
見第一審卷第四十五頁），林建富於第三次警詢及第一審原亦證
稱代鍾兆龍向被告購買一千元之海洛因，其嗣於第一審在經被告
詰問「你有無打電話給我說要買四分之一錢」後，始附和改稱：
「有」云云（見第一審卷第八十五頁），是否實在？亦非無疑，
且鍾兆龍、林建富既均陳稱欲購買一千元之海洛因，非購買一包
海洛因，依上所述，被告亦確於案發時攜帶淨重０．二五公克之
海洛因至現場，而卷存法務部調查局九十五年五月二十四日調科
壹字第０九五００二三五八八０號函亦稱：「海洛因一般施用方
式有靜脈注射、抽煙及口服等方式。葡萄糖摻入海洛因仍可供吸
食毒品者以上述方法施用」（見原審卷第五十七頁）。如均不虛
，能否謂被告所有經查扣之海洛因粉末非供販賣予鍾兆龍之用？
亦非無深入審究之餘地。實情為何？為明真相，並維公平正義，
自應詳予查明。原審就上開疑點未進一步根究明白，並於理由內
為必要之說明，遽為被告無罪之諭知，自嫌速斷。檢察官上訴意
旨指摘原判決違法，非無理由，認應發回更審，期臻翔適。
據上論結，應依刑事訴訟法第三百九十七條、第四百零一條，判
決如主文。
中    華    民    國  九十五  年   十一   月  二十三  日
                      最高法院刑事第十一庭
                          審判長法官  謝  俊  雄
                                法官  陳  世  雄
                                法官  魏  新  和
                                法官  吳  信  銘
                                法官  徐  文  亮
      本件正本證明與原本無異
                                      書  記  官
中    華    民    國  九十五  年   十一   月   三十   日
                                                      v


司法院資訊處製作；財團法人民間司法改革基金會備份。
